臺灣高雄地方法院刑事判決　　　　　　 100年度訴字第1302號
公　訴　人　臺灣高雄地方法院檢察署檢察官
被　　　告　林建勳
上列被告因偽造文書等案件，經檢察官提起公訴（100年度偵字
第4299號），本院判決如下：
    主  文
林建勳共同犯行使偽造公文書罪，處有期徒刑壹年肆月，如附表
編號1至8所示偽造之公印文共捌枚、如附表編號9 所示未扣案之
偽造公印壹顆，均沒收。
    事  實
一、林建勳與真實年籍姓名不詳綽號「小郭」之成年男子及其餘
    詐騙集團成員，共同意圖為自己不法之所有，基於詐欺取財
    、僭行公務員職權、行使偽造公文書之犯意聯絡，於民國98
    年12月4日9時15分許（起訴書誤載為9 時許），先由詐騙集
    團中某不詳成員冒稱臺灣臺北地方法院王姓警員，撥打電話
    予張秀鳳，佯稱張秀鳳遭人冒名申辦帳戶，涉及不法，要求
    張秀鳳交付金錢供擔保以示清白云云，致張秀鳳陷於錯誤，
    遂與該詐騙集團約定時地交付款項。該詐騙集團即指派林建
    勳、「小郭」及另名不詳姓名之成年男子3 人一組前往向張
    秀鳳收款，並交付林建勳如附表編號1至8所示之偽造公文書
    （其上均蓋有偽造之「臺灣省高雄地檢署印」公印文各1 枚
    ），俾利渠等取信張秀鳳之用；旋於同（4） 日下午某時許
    ，由「小郭」駕車搭載林建勳及另名不詳姓名之成年男子，
    先後前往張秀鳳位於高雄市○○區○○路161巷1號住處、同
    市○○區○○路352 號中山國中前，均由林建勳、「小郭」
    在車上把風，由該不詳姓名之成年男子下車佯稱係法院人員
    ，並接續出示上開偽造之公文書予張秀鳳而行使之，使張秀
    鳳誤信為真，陷於錯誤，接續交付新臺幣（下同）70萬元、
    40萬元予假冒法院人員之該詐騙集團成員，致渠等順利詐得
    共計110 萬元之款項，予以朋分牟利。足以生損害於張秀鳳
    、臺灣高雄地方法院、臺灣高雄地方法院檢察署、法務部、
    臺灣臺北地方法院檢察署對於公文書核發之正確性及司法公
    信力。嗣張秀鳳發現受騙，報警處理，經警採集上開偽造公
    文書上之指紋送鑑定比對結果，與林建勳之指紋相符，始循
    線查獲上情。
二、案經高雄市政府警察局小港分局移請臺灣高雄地方法院檢察
    署檢察官偵查起訴。
    理  由
一、按被告以外之人於審判外之陳述，雖不符刑事訴訟法第159
    條之1 至第159條之4之規定，而經當事人於審判程序同意作
    為證據，法院審酌該言詞陳述或書面陳述作成時之情況，認
    為適當者，亦得為證據；當事人、代理人或辯護人於法院調
    查證據時，知有第159條第1項不得為證據之情形，而未於言
    詞辯論終結前聲明異議者，視為有前項之同意，刑事訴訟法
    第159條之5定有明文。本判決所引用具傳聞性質之各項證據
    資料，業經本院於審判期日依法踐行調查證據程序，檢察官
    、被告就上開證據之證據能力均未爭執，於言詞辯論終結前
    亦未聲明異議，復查無依法應排除證據能力之情形，依上開
    規定，應有證據能力。
二、上揭事實，業據被告林建勳於本院審理中供承不諱（本院訴
    字卷第41頁），核與證人即被害人張秀鳳於警詢、偵查及本
    院審理中證述之情節相符，並有玉山銀行小港分行100年2月
    15日玉山小港字第1000215002號函暨所附張秀鳳帳戶交易明
    細表（100年度偵字第4299號卷第46至49頁）及附表編號1至
    8 所示偽造之「臺灣高雄地方法院請求暫緩執行凍結令申請
    書法院公證款收據」、「臺灣高雄地方法院公證本票」、「
    法務部行政執行假扣押處份命令」、「法務部行政凍結管制
    執行命令」、「臺灣台北地方法院檢查總署偵查卷宗」、「
    臺灣台北地方法院檢察總署刑事傳票」各1 紙在卷可稽（其
    上均蓋有「臺灣省高雄地檢署印」公印各1 枚，見警卷第23
    、24、27、29至32頁），復有內政部警政署刑事警察局99年
    2月1日刑紋字第0990013955號鑑定書1 份附卷可資佐憑（警
    卷第19至20頁）。足證被告上開任意性之自白與事實相符，
    自得採為認定犯罪事實之依據。至被告另辯稱：該次伊並未
    分得款項云云，惟被告加入詐騙集團，與該等詐騙集團成員
    共同基於意圖為自己不法所有之詐欺取財、行使偽造公文書
    、僭行公務員職權犯意聯絡，並實際參與接收該等詐騙集團
    成員交付之偽造公文書、與「小郭」及另名集團成員共同前
    往向被害人收取詐得財物之構成要件行為，該等詐騙集團確
    已詐得共計110 萬元款項，業經認定如上；至該等集團成員
    間如何朋分花用、被告究竟有無分得款項或其分得數額，要
    不影響其已成立之前開罪名，是其此部分辯解，尚無可採。
    綜上，本案事證已臻明確，被告前揭犯行，洵堪認定。
三、論罪科刑：
  (一)按刑法上偽造文書罪，係著重於保護公共信用之法益，即使
    該偽造文書所載名義製作人實無其人，而社會上一般人仍有
    誤信其為真正文書之危險，仍難阻卻犯罪之成立（最高法院
    54年台上字第1404號判例意旨參照）。次按所謂公印或公印
    文，係專指表示公署或公務員資格之印信而言，即俗稱大印
    與小官印及其印文（最高法院69年台上字第693 號判例意旨
    ）。又公印之形式凡符合印信條例規定之要件而製頒，無論
    為印、關防、職章、圖記，如足以表示其為公務主體之同一
    性者，均屬之（最高法院89年度台上字第3155號判決意旨參
    照）。查本件偽造之「臺灣台北地方法院檢查總署偵查卷宗
    」、「臺灣台北地方法院檢察總署刑事傳票」，雖係以實際
    上並無設置之「臺灣台北地方法院檢察總署」名義製作，然
    其內容均與犯罪偵查事項有關，核與檢察署之業務相當，且
    一般人苟非熟知司法、檢察機關組織，尚不足以分辨該等單
    位是否實際存在，客觀上足令一般人誤認該等文書為該機關
    公務員本於其職務上所製作，自屬公文書；而偽造之「臺灣
    高雄地方法院公證本票」，其抬頭記載「臺灣高雄地方法院
    」，卻蓋用「臺灣省高雄地檢署印」之公印文，兩者矛盾，
    無法特定發票人為何，且名稱為「公證本票」、用途係「代
    收法院公證款」，與票據法規定之「本票」係作為付款工具
    迥異，故欠缺要式性，應認非有價證券，然既表示代法院收
    取公證款項，應屬公文書無訛。至附表編號1至8所示偽造之
    公文書上蓋用之「臺灣省高雄地檢署印」，印文內容雖非我
    國檢察機關之正確名銜，惟其樣式與政府機關關防相符，一
    般人均會認為係「臺灣高雄地方法院檢察署」之略稱，而為
    該公署之印信，足以表示公署之資格，自屬偽造之公印文。
  (二)核被告林建勳所為，係犯刑法第158條第1項僭行公務員職權
    罪、同法第216條、第211條行使偽造公文書罪、同法第339
    條第1 項之詐欺取財罪。被告與「小郭」、另名姓名不詳之
    成年男子及其餘詐騙集團成員間，就前開犯行，均有犯意之
    聯絡及行為之分擔，均應論以共同正犯。渠等偽造公印文之
    行為係偽造公文書之階段行為；偽造公文書進而持以行使，
    其偽造之低度行為，應為行使之高度行為所吸收，均不另論
    罪。又被告先後2 次向被害人詐得70萬、40萬元，係基於單
    一詐欺取財之目的，於密接之時間、空間緊密實施之數個舉
    動，侵害同一法益，各舉動之獨立性極為薄弱，難以強行分
    開，為接續犯，應合為包括之一行為予以評價而僅論以一罪
    。再其以緊密實施之一行為觸犯上開3 罪，為想像競合犯，
    應依刑法第55條規定從一重論以行使偽造公文書罪處斷。
  (三)爰審酌被告正值青壯，不思以正當途徑賺取錢財，率爾加入
    詐騙集團參與共同詐欺取財等犯行，利用民眾法律知識不足
    、對於司法程序之不瞭解，假借司法機關之名義，佯以法院
    人員交付偽造之公文書，使被害人陷於錯誤，受有110 萬元
    之財產損害，嚴重破壞國家司法機關之威信及公權力，所為
    實屬可議，又犯後迄未與被害人和解，賠償被害人之損失，
    姑念其於本院審理中終知坦承犯行，態度尚佳，及斟酌其犯
    罪動機、目的、手段、智識程度、生活狀況，素行不佳（有
    多次同類型之前科），有臺灣高等法院被告前案紀錄表在卷
    可稽等一切情狀，認公訴人具體求處有期徒刑2 年尚嫌過重
    ，應以量處如主文所示之刑為適當，以資懲儆。
  (四)末按被告等人用以詐欺取財之偽造書類，既已交付於被害人
    收受，則該物非屬行為人所有，除偽造書類上偽造之印文，
    應依刑法第219條予以沒收外，依同法第38條第3項之規定，
    即不得再對各該書類諭知沒收（最高法院43年台上字第747
    號判例要旨參照）。查附表編號1至8所示偽造之公文書，既
    已由被告等人交付予被害人收執，非屬被告或共同正犯所有
    之物，依上開說明，自不得宣告沒收；惟其上偽造之「臺灣
    省高雄地檢署印」公印文合計8枚，則應依刑法第219條之規
    定，不問屬於犯人與否，均諭知沒收。至附表編號9 所示該
    共犯偽造之「臺灣省高雄地檢署」公印1 顆，雖未扣案，惟
    無證據足證業已滅失，依共同正犯責任共同原則，仍應依刑
    法第219條規定宣告沒收。
據上論斷，應依刑事訴訟法第299條第1項前段，刑法第28條、第
158條第1項、第216條、第211條、339條第1項、第55條、第219
條，刑法施行法第1條之1，判決如主文。
本案經檢察官蕭擁溱到庭執行職務。
中    華    民    國   100    年    12    月    27    日
                刑事第十一庭  審判長法  官  李代昌
                                    法  官  林正忠
                                    法  官  林韋岑
以上正本證明與原本無異。
如不服本判決應於收受判決後10日內向本院提出上訴書狀，並應
敘述具體理由。其未敘述上訴理由者，應於上訴期間屆滿後20日
內向本院補提理由書(均須按他造當事人之人數附繕本)「切勿逕
送上級法院」。
中    華    民    國   100    年    12    月    27    日
                                    書記官  黃旭淑
附表：
┌─┬─────────────────┬──────────┬─────┐
│編│偽造之公文書名稱（日期均為98年12月│應沒收之印文及數量  │證據頁數  │
│號│4日、對象均為被害人張秀鳳）       │                    │          │
├─┼─────────────────┼──────────┼─────┤
│1 │臺灣高雄地方法院請求暫緩執行凍結  │偽造之「臺灣省高雄地│警卷第23頁│
│  │令申請書法院公證款收據（70萬元）  │檢署印」公印文壹枚  │          │
├─┼─────────────────┼──────────┼─────┤
│2 │臺灣高雄地方法院請求暫緩執行凍結  │偽造之「臺灣省高雄地│警卷第24頁│
│  │令申請書法院公證款收據（110萬元） │檢署印」公印文壹枚  │          │
├─┼─────────────────┼──────────┼─────┤
│3 │臺灣高雄地方法院公證本票（70萬）  │偽造之「臺灣省高雄地│警卷第27頁│
│  │                                  │檢署印」公印文壹枚  │          │
├─┼─────────────────┼──────────┼─────┤
│4 │臺灣高雄地方法院公證本票（110萬元 │偽造之「臺灣省高雄地│警卷第27頁│
│  │）                                │檢署印」公印文壹枚  │          │
├─┼─────────────────┼──────────┼─────┤
│5 │法務部行政執行假扣押處份命令      │偽造之「臺灣省高雄地│警卷第29頁│
│  │                                  │檢署印」公印文壹枚  │          │
├─┼─────────────────┼──────────┼─────┤
│6 │法務部行政凍結管制執行命令        │偽造之「臺灣省高雄地│警卷第30頁│
│  │                                  │檢署印」公印文壹枚  │          │
├─┼─────────────────┼──────────┼─────┤
│7 │臺灣台北地方法院檢察總署偵查卷宗  │偽造之「臺灣省高雄地│警卷第31頁│
│  │                                  │檢署印」公印文壹枚  │          │
├─┼─────────────────┼──────────┼─────┤
│8 │臺灣台北地方法院檢察總署刑事傳票  │偽造之「臺灣省高雄地│警卷第32頁│
│  │                                  │檢署印」公印文壹枚  │          │
├─┼─────────────────┼──────────┼─────┤
│9 │「臺灣省高雄地檢署印」公印        │偽造之「臺灣省高雄地│未扣案    │
│  │                                  │檢署印」公印壹顆    │          │
└─┴─────────────────┴──────────┴─────┘
【附錄本判決論罪科刑法條】
中華民國刑法第158條：
（僭行公務員職權罪）
冒充公務員而行使其職權者，處3年以下有期徒刑、拘役或5百元
以下罰金。
冒充外國公務員而行使其職權者，亦同。
中華民國刑法第216條（行使偽造變造或登載不實之文書罪）：
行使第210條至第215條之文書者，依偽造、變造文書或登載不實
中華民國刑法第211條：
（偽造變造公文書罪）
偽造、變造公文書，足以生損害於公眾或他人者，處1年以上7
年以下有期徒刑。
事項或使登載不實事項之規定處斷。
中華民國刑法第339條：
（普通詐欺罪）
意圖為自己或第三人不法之所有，以詐術使人將本人或第三人之
物交付者，處5年以下有期徒刑、拘役或科或併科1千元以下罰金
。
以前項方法得財產上不法之利益或使第三人得之者，亦同。
前二項之未遂犯罰之。